臺灣臺北地方法院刑事判決　　　　　　 96年度勞安訴字第3號
公　訴　人　臺灣臺北地方法院檢察署檢察官
被　　　告　特建營造股份有限公司
兼　代表人　乙○○
被　　　告　甲○○
共　　　同
選任辯護人　甘大空律師
上列被告等因違反勞工安全衛生法等案件，經檢察官提起公訴（
九十六年度偵字第九七八一號、第一七三一四號），因被告等於
本院準備程序中就被訴事實為有罪之陳述，經本院合議庭裁定進
行簡式審判程序，判決如下：
    主  文
甲○○從事業務之人，因業務上之過失致人於死，處有期徒刑捌
月，減為有期徒刑肆月，如易科罰金，以新臺幣壹仟元折算壹日
。緩刑貳年。
乙○○從事業務之人，因業務上之過失致人於死，處有期徒刑捌
月，減為有期徒刑肆月，如易科罰金，以新臺幣壹仟元折算壹日
。緩刑貳年。
特建營造股份有限公司違反雇主對於防止有墜落之虞之作業場所
引起之危害應有符合標準之必要安全衛生設備之規定，致發生死
亡之職業災害，科罰金新臺幣拾萬元，減為罰金新臺幣伍萬元。
    事  實
一、乙○○為特建營造股份有限公司（下稱特建公司）負責人，
    為勞工安全衛生法第二條第二項所稱之雇主，亦為從事業務
    之人。甲○○為特建公司之工地主任，於特建公司承造榮璟
    建設有限公司位於臺北市○○區○○路一一二巷六十（五八
    ）號旁金泰段集合住宅新建工程（下稱系爭工程）時，擔任
    工作場所負責人及勞工衛生安全業務主管並指派現場工作，
    亦為從事業務之人。特建公司承攬系爭工程時，應注意依勞
    工安全衛生法第五條第一項第五款規定，為防止有墜落之虞
    之作業場所引起之危害，應有符合標準之必要安全衛生設備
    ，且於民國九十六年一月十九日，甲○○指派有林土木包工
    業所提供之勞工戊○○從事系爭工程三樓至八樓之窗框打石
    作業時，應注意戊○○之作業場所，離地面最大高度係二點
    八公尺，顯有墜落之虞，應設置能使勞工安全上下之設備、
    防止墜落之設施，所提供之合梯應有繫材扣牢，而依當時情
    形並無不能注意之情事，竟均疏於注意，未設置防止墜落之
    設施並提供合格能扣牢之合梯，致在該處工作之戊○○不慎
    從合梯上墜落至該樓地板，因而導致顱骨骨折併顱內出血，
    經送醫急救，於九十六年一月二十四日十一時五十分許傷重
    不治死亡。
二、案經臺北市政府移送臺灣臺北地方法院檢察署檢察官偵查起
    訴。
    理  由
一、前揭犯罪事實，業據被告特建公司、乙○○、甲○○於本院
    行準備程序及審理時均坦承不諱，核與證人楊世和、林政治
    、林富仁於偵查中所為證述情節相符，並有臺北市營利事業
    登記證、綜合營造業登記證書、被告甲○○結業證書、工程
    承攬合約、特建公司工程估驗請款單、有林土木包工業粗工
    日報表、現場照片、榮璟建設金泰段集合住宅新建工程之一
    級承攬人特建營造股份有限公司所僱勞工戊○○從事窗框打
    石作業發生墜落死亡職業災害檢查報告等件附卷可資佐證，
    足證被告等人任意性自白核與事實相符，堪以採信。復按雇
    主對防止有墜落之虞之作業場所引起之危害，應有符合標準
    之必要安全衛生設備；而雇主對於使用之合梯，應符合下列
    規定：「一、具有堅固之構造。二、其材質不得有顯著之損
    傷、腐蝕等。三、梯腳與地面之角度應在七十五度以內，且
    兩梯腳間有繫材扣牢。四、有安全之梯面。」；勞工安全衛
    生法第五條第一項、勞工安全衛生設施規則第二百三十條分
    別定有明文。查被告乙○○為特建公司之負責人，被告甲○○為特建公司承攬系爭工程時之工地主任，均為從事業務之
    人，特建公司承攬系爭工程，所僱用勞工之作業場所有墜落
    之虞，依前開規定，自有提供必要安全設備，合乎規定之合
    梯之義務，且依當時情形，並無不能注意之情形，竟疏未注
    意提供勞工該等必要安全衛生設備，致戊○○自合梯上墜落
    至樓地板，導致顱骨骨折併顱內出血因而死亡之職業災害，
    被告乙○○、甲○○應負過失之責甚明，且被告乙○○、甲○○之過失與被害人死亡之結果間復有相當因果關係。綜上
    ，本件事證明確，應依法論科。
二、核被告乙○○所為，係犯刑法第二百七十六條第二項之業務
    過失致死罪，及違反勞工安全衛生法第五條第一項第五款之
    規定，致發生同法第二十八條第二項第一款之死亡職業災害
    ，而應依同法第三十一條第一項規定論科。核被告甲○○所
    為，係犯刑法第二百七十六條第二項之業務過失致死罪；被
    告特建公司為法人，應依勞工安全衛生法第三十一條第二項
    之規定，科以同條第一項之罰金。被告乙○○以同一行為觸
    犯上開違反勞工安全衛生法之罪、刑法業務過失致死罪，為
    想像競合犯，應依刑法第五十五條規定，從一重之業務過失
    致死罪論處。按檢察官就犯罪事實一部起訴者，其效力及於
    全部，刑事訴訟法第二百六十七條定有明文，公訴人雖未就
    被告乙○○所犯之業務過失致死罪提起公訴，然此部分與被
    告乙○○經起訴論罪之勞工安全衛生法第三十一條第一項之
    罪，有想像競合犯之裁判上一罪關係，已如前述，是自為起
    訴效力所及，本院自應就此部分一併加以裁判。爰審酌被告
    未盡注意義務供給必要安全衛生設備，對被害人及家屬造成
    無可回復之損害，犯罪所生之危害非輕，惟於犯罪後坦承犯
    行不諱，且已與被害人家屬達成和解，賠償被害人家屬損害
    ，除據被害人家屬丁○○、丙○○於本院審理時供陳明確外
    ，尚有和解書、刑事附帶民事撤回訴訟狀附卷可證，兼衡被
    告乙○○、甲○○之品行、智識程度等一切情狀，各量處如
    主文所示之刑。又被告等犯本案之時間係在九十六年四月二
    十四日之前，依中華民國九十六年罪犯減刑條例第二條第一
    項第三款規定，應減其宣告刑二分之一，故減處如主文所示
    之刑，並就被告乙○○、甲○○所處有期徒刑部分諭知易科
    罰金之折算標準。末查被告乙○○、甲○○前未曾因故意而
    受有期徒刑以上刑之宣告，此有臺灣高等法院被告前案紀錄
    表在卷可參，彼等因未盡注意義務致犯本罪，犯後自承悔意
    ，經此偵、審程序之教訓，當知所警惕，信無再犯之虞，本
    院認對彼等所宣告之刑，以暫不執行為適當，爰均併予宣告
    緩刑二年，以啟自新。
三、不另為無罪之諭知部分：公訴意旨另認被告甲○○另違反勞
    工安全衛生法第五條第一項第五款之規定，而犯同法第三十
    一條第一項之罪云云。惟查，勞工安全衛生法第三十一條之
    罪，以違反同法第五條第一項或第八條第一項之規定，致發
    生第二十八條第二項第一款之職業災害者為限，而該法第五
    條第一項及第八條第一項規範之主體為「雇主」，所謂「雇
    主」，依同法第二條第二項規定，則指「事業主或事業之經
    營負責人」而言，本件發生職業災害之事業主為特建公司，
    事業經營負責人為被告乙○○，被告甲○○僅係工地主任，
    為工作場所負責人，並非事業主或事業經營之負責人，自不
    得以勞工安全衛生法第三十一條第一項之罪相繩，惟公訴人
    係認此部分犯罪與被告甲○○所犯之業務過失致死罪有想像
    競合犯之裁判上一罪關係，本院爰不另為無罪之諭知。
據上論斷，應依刑事訴訟法第二百七十三條之一第一項、第二百
九十九條第一項前段，勞工安全衛生法第三十一條第一項、第二
項，刑法第十一條前段、第二百七十六條第二項、第五十五條、
第四十一條第一項前段、第七十四條第一項第一款，刑法施行法
第一條之一，中華民國九十六年罪犯減刑條例第二條第一項第三
款、第七條、第九條，判決如主文。
本案經檢察官王志超到庭執行職務。
中　　華　　民　　國　　96　　年　　11　　月　　15　　日
                    刑事第一庭　法　官　劉素如
上正本證明與原本無異。
如不服本判決，應於判決送達後10日內向本院提出上訴狀（應抄
附繕本）。告訴人或被害人如對於本判決不服者，應具備理由請
求檢察官上訴，其上訴期間之計算係以檢察官收受判決正本之日
期為準。
                                書記官  陳育君
中　　華　　民　　國　　96　　年　　11　　月　　15　　日
附錄本案論罪科刑法條：
勞工安全衛生法第31條
違反第5 條第1 項或第8 條第1 項之規定，致發生第28條第2 項
第1 款之職業災害者，處3 年以下有期徒刑、拘役或科或併科新
台幣15萬元以下罰金。
法人犯前項之罪者，除處罰其負責人外，對該法人亦科以前項之
罰金。
中華民國刑法第276 條
因過失致人於死者，處2 年以下有期徒刑、拘役或2 千元以下罰
金。從事業務之人，因業務上之過失犯前項之罪者，處5 年以下
有期徒刑或拘役，得併科3 千元以下罰金。
